臺灣臺北地方法院民事判決　　　　　　 96年度簡上字第369號
上　訴　人　丙○○
被上訴人　　乙○○
上列當事人間請求確認本票債權不存在事件，上訴人對於中華民
國96年5月31日本院臺北簡易庭96年度北簡字第17007號第一審判
決提起上訴，本院於中華民國96年11月14日言詞辯論終結，判決
如下：
    主  文
原判決廢棄。
被上訴人在第一審之訴駁回。
第一、二審訴訟費用，由被上訴人負擔。
    事實及理由
一、被上訴人起訴主張：上訴人持有被上訴人簽發如原判決附表
    所示之本票乙紙，聲請本院裁定准予強制執行（96年票字第
    12495號），惟該本票係被上訴人於民國95年6月21日為撤銷
    上訴人對第三人之土地為假扣押，與上訴人簽訂二紙承諾書
    ，並交付新台幣（以下同）200萬元及系爭面額50萬元之本
    票，系爭本票為擔保兩造所訂承諾書所簽發，該承諾書載明
    「如此項協商未能完成，此承諾書，即予作廢」，由於嗣後
    該「心享是城」14戶客戶並未完成協商，承諾書不生效力，
    上訴人自不得就系爭本票主張權利，求判命確認上訴人持有
    伊簽發之系爭本票債權不存在判決。
二、上訴人則以：訴外人甲○○起造之「心享是城」建築工地共
    有31戶，甲○○積欠上訴人債務，經上訴人假扣押工地土地
    ，查封當時其中17戶已移轉予被上訴人，其餘14戶建築基地
    、工地之道路用地則尚未移轉予客戶，仍屬甲○○所有，即
    為上訴人查封。查封後該14戶客戶、甲○○及被上訴人均與
    上訴人協商和解。嗣兩造簽訂二紙承諾書，約定上訴人與該
    14戶就200萬元未能協調時，上訴人不同意啟封，被上訴人
    亦不用給付系爭50萬元。惟兩造簽訂承諾書之後，該14戶、
    甲○○及竹南信用合作社與上訴人進行協商，於95年7月9日
    達成協議，該心享是城之14戶客戶同意支付200萬元予上訴
    人，上訴人同意撤銷假扣押並啟封，兩造間承諾書所載被上
    訴人應給付50萬元之停止條件已經成就，被上訴人自應依承
    諾書給付50萬元，其為擔保50萬元債務而交付之系爭本票債
    務亦屬存在，乃原審誤解兩造承諾書及協議書之簽訂過程及
    內容，誤以為上訴人與14戶客戶並未達成協議，為其敗訴之
    之判決，自屬違誤等語。
三、原審為被上訴人勝訴之判決，上訴人不服，提起上訴，並於
    本院上訴聲明：(一)原判決廢棄。(二)被上訴人在第一審之訴駁
    回。被上訴人答辯聲明：駁回上訴。
四、兩造不爭執之事項：
（一）兩造於95年6月21日簽訂二張承諾書（見原審卷第4、5頁
      ）。其一內容為「丙○○（即上訴人）女士茲承諾於中華
      民國95年6月23日取得乙○○（即被上訴人）先生新台幣
      貳佰萬元整，本件撤銷假扣押登記完成時，上開補償費貳
      佰萬元整全歸丙○○，立即辦理撤銷（附件1）不動產之
      假扣押登記，如於中華民國95年6月30日前未撤除上列假
      扣押手續，本人願意於中華民國95年7月5日前全數新台幣
      貳佰萬元整歸還乙○○先生。謹此。立承諾書人丙○○。
      立承諾書人乙○○。」；另一承諾書（以下稱系爭承諾書
      ）內容為「立承諾書人乙○○先生茲承諾丙○○女士於心
      享是城工地辦理貸款完成，本人同意給付新台幣伍拾萬元
      整。若無法完成銀行貸款，以現金補足伍拾萬元整。另有
      關心享是城現有14戶客戶，同意共同負擔新台幣貳佰萬元
      交付丙○○女士，如此項協商未能完成此承諾書，即予以
      作廢。謹此。立承諾書人丙○○。立承諾書人乙○○。」
      。
（二）被上訴人依上開承諾書交付之票號：BB0000000號，面額
      二百萬元之支票已經兌現（見原審卷第6頁）。被上訴人
      依系爭承諾書交付95年6月23日簽發，票面金額為50萬元
      ，到期日95年7月25日之系爭本票乙紙，被上訴人未予兌
      現，經上訴人聲請本院以96年度票字第12495號本票裁定
      准予強制執行在案，並有被上訴人提出本院96年度票字第
      12495號民事裁定影本一份為證（附原審卷第3、17頁），
      被上訴人因此提起本件訴訟，確認系爭本票債權不存在。
（三）上訴人於兩造簽訂承諾書後，已經撤銷臺灣苖栗地方法院
      95年度執全字第348號假扣押並啟封。
（四）訴外人有限責任竹南信用合作社邀訴外人甲○○、系爭承
      諾書所指心享是城現有14戶客戶及兩造協商，於95年7月5
      日成立協議。心享是城14戶客戶尚未依該協商內容給付上
      訴人200萬元。
（五）以上有本院96年度票字第12495號民事裁定書、承諾書二
      件、支票、協議書、系爭本票各影本在卷可稽，並據證人
      林金峰到庭結證，堪信為真實。
五、得心證之理由：
    本件兩造爭執點在於上訴人是否完成系爭承諾書約定之協商
    內容？即兩造簽訂之系爭承諾書是否因解除條件成就而作廢
    ？茲判斷如下：
（一）查兩造於95年6月21日簽訂之系爭承諾書內容為「有關心
      享是城現有14戶客戶，同意共同負擔新台幣貳佰萬元交付
      丙○○女士，如此項協商未能完成此承諾書，即予以作廢
      。」，被上訴人為擔保系爭承諾書之履行，交付上訴人系
      爭面額50萬元之本票，有兩造不爭執之系爭承諾書及本票
      在卷可憑。依系爭承諾書之文義，該14戶若同意共同負擔
      給付上訴人200萬元，應認為協商完成，則上訴人得主張
      系爭本票權利；反之，若該14戶不同意負擔，則協商未能
      完成，系爭承諾書因解除條件成就而作廢（失其效力），
      上訴人即不得持系爭本票主張票據權利。
（二）上訴人已於95年7月5日與該14戶就共同負擔200萬元達成
      協議：查上訴人與該14戶及訴外人竹南信用合作社、甲○○達成協議，其內容略以：「立書人有限責任竹南信用合
      作社（下稱甲方）、丙○○（下稱乙方）與陳智珍等人（
      下稱丙方，即系爭承諾書所指心享是城14戶）及甲○○（
      下稱丁方）為求有效解決心享是城建築基地假扣押執行（
      案號：苗院95執全348號），茲協議如下事項：．．．3.
      本應由丁方給付予乙方之新台幣（以下同）二百萬元整：
      (1)丙方承諾待其完成心享是城建築基地過戶手續及貸款事
        宜後，同意每人分別提撥10萬元，共計120萬元整，代
        丁方給付乙方。(2)前述第3條(1)之後項丙方委請甲方轉
      交乙方。(3)所剩之不足額由甲方自本建案分戶貸款中代為
      撥付。」，依上開協議內容可知，該14戶同意負擔給付上
      訴人之金額為200萬元；其給付方法為其中120萬元由每人
      各提撥10萬元，並委請竹南信用合作社交付上訴人，其餘
      不足之80萬元部分則由竹南信用合作社自各戶貸款中代為
      撥付，有協議書附卷可稽（見原審卷第15頁），並據證人
      林金峰到庭結證屬實（見本件96年10月17日筆錄），足證
      14戶同意負擔給付200萬元予上訴人。
（三）被上訴人另以該14戶尚未現實給付200萬元上訴人，應認
      協商未完成，上訴人不得主張系爭票據債權云云，查兩造
      就該14戶同意負擔給付200萬元予上訴人，但尚未現實給
      付固無爭執，惟觀諸兩造系爭承諾書文字為「心享是城現
      有14戶客戶，同意共同負擔新台幣貳佰萬元．．．」，是
      該14戶客戶同意負擔給付200萬元予上訴人即屬協商完成
      ，並不以該14戶客戶已現實給付上訴人200萬元為必要；
      換言之，該14戶客戶是否依協商交付上訴人200萬元不影
      響協商之成立，縱尚未為給付亦不影響協商之完成，故被
      上訴人以該14戶客戶尚未依協議書內容交付上訴人200萬
      元，上訴人對伊之系爭本票債權不存在，委不足取。
（四）綜上所述，被上訴人主張上訴人尚未與心享是城14戶客戶
      完成協商為不可採，該14戶是否已經給付上訴人200萬元
      不影響協商之成立。上訴人既已完成系爭承諾書所約定之
      協商，系爭承諾書解除條件顯未成就，仍屬有效，被上訴
      人請求確認系爭50萬元本票債權不存在，為無理由，不應
      准許，原審判決以該14戶只願意給付120萬元而非200萬元
      ，其漏未審酌其餘80萬元在協議書同條第3項已經約定由
      貸款中撥付，遽認為協商未完成，系爭承諾書因解除條件
      成就而失其效力，確認系爭本票債權不存在，自有未洽，
      上訴意旨指摘原判決不當，求予廢棄改判，為有理由，爰
      由本院予以廢棄改判如主文第二項所示。
六、又本件事證已臻明確，兩造其餘攻擊防禦方法（及未經援用
    之證據），經本院斟酌後，認為均不足以影響本判決之結果
    ，爰不一一論述，併此敘明。
據上論結，本件上訴為有理由，依民事訴訟法第436條之1第3項
、第450條、第78條，判決如主文。
中　　華　　民　　國　　96　　年　　11 　 月　　28  　日
                  民事第五庭  審判長法  官  翁昭蓉
                                    法  官  蔡如琪
                                    法  官  林妙黛
以上正本係照原本作成。
本判決不得上訴。
中　　華　　民　　國　　96　　年　　11　　月　　28　　日
                                    書記官  黃媚鵑
